臺灣桃園地方法院民事判決　　　　　　　95年度訴字第1356號
原　　　告　乙○○
訴訟代理人　陳傳中律師
複　代理人
被　　　告　甲○○
上列當事人間請求損害賠償事件，本院於民國96年8月14日言詞
辯論終結，判決如下：
    主  文
被告應給付原告新臺幣肆拾陸萬貳仟捌佰玖拾元，及其中新臺幣
貳拾參萬玖仟玖佰柒拾肆元自民國九十五年七月二十八日起；其
中新臺幣貳拾貳萬貳仟玖佰壹拾陸元自民國九十五年十月二十七
日起；均至清償日止，按年息百分之五計算之利息。
原告其餘之訴駁回。
訴訟費用由被告負擔百分之十三，餘由原告負擔。
本判決第一項得為假執行。
原告其餘假執行之聲請駁回。
    事  實
甲、原告方面：
一、聲明：
  (一)被告應給付原告新台幣（下同）359 萬8951元，及自起訴狀
    繕本送達翌日起至清償日止，按週年利率5 ％計算之利息。
  (二)願供擔保，請准宣告假執行。
二、陳述：
  (一)被告於民國94年7 月5 日12時許，駕駛車牌號碼Ｖ9-9583號
    自用小貨車，沿桃園縣中壢市○○路往新民路方向行駛，行
    經民權路與三光路交岔路口，原應注意車前狀況，竟疏未注
    意前方來車，且未減速慢行，冒然通過該路交岔路口，適原
    告駕騎車牌號碼AZ7-659 號重型機車，沿三光路往民權路方
    向左轉行駛，於原告即將完成左轉同時，為被告駕駛之自用
    小貨車撞擊，致原告受有左膝前十字韌帶破裂、左踝挫傷併
    脫臼、左股骨閉鎖性骨折、腦震盪及左脛骨幹開放性骨折之
    傷害。
  (二)被告違反交通規則，疏於注意而導致車禍，傷害原告之身體
    健康，應負侵權行為責任。原告所受損害如下：
    1.醫療費用：原告因上開交通事故受有左膝前十字韌帶破裂
      、左踝挫傷併脫臼、左股骨閉鎖性骨折、腦震盪及左脛骨
      幹開放性骨折之傷害，計支出醫療費用18萬5930元。
    2.看護費用：原告因本件事故有僱請看護之必要，於住院及
      療養期間僱請陳國勝夫婦照顧兼打理家內事務，每月支出
      2萬5000 元，約10個月，共25萬元。
    3.機車損害：原告所有車牌號碼AZ7-659 號機車，經此次車
      禍已無修復之價值，經鑑價後，機車價值約2 萬5000元。
    4.薪資所得損失：原告於事故發生前，為李坤龍地政士事務
      所之職員，每月收入約1 萬8000元，及開設在中壢市○○
      路之檳榔攤，月淨利約5 、6 萬元，車禍後開刀3 次至今
      尚未復元，無法工作，如以1 年計算，合計工作損失60萬
      元。
    5.減少勞動能力之損失：被告因過失造成原告受有傷害，構
      成「勞工保險殘廢給付標準表」障害項目第L147、L143項
      之第10等級殘廢程度，即「左膝及左踝關節」障害項目53
      之第10等級殘廢程度，致勞動能力喪失或減少程度比例為
      46.14 ％。原告係54年5 月3 日生，車禍發生時年40歲，
      縱依每月最低基本工資1 萬5840元計算，原告1 年減少勞
      動能力之損失為8 萬7703元，算至退休年齡60歲止，原告
      尚有20年之勞動期間，依霍夫曼氏計算法扣除中間利息計
      算一次給付之勞動損害總額，20年共計損失123 萬8021元
      。
    6.精神慰撫金：車禍後原告遭受肉體上的痛苦，對生理上、
      心理上更受到打擊與傷害，原告高中畢業，每月收入6 萬
      元以上，而被告投資佑采企業有限公司，且有不動產，爰
      請求精神慰撫金80萬元。
    7.合計共請求損害賠償359萬8,951元。
三、證據：提出道路交通事故現場圖、現場照片、天晟醫院診斷
    證明書、醫療費用收據39紙、統一發票4 紙、機車車輛異動
    登記書、勞工保險殘廢診斷書、勞工保險局核定通知書（以
    上均為影本）、看顧證明書、在職證明、檳榔供貨證明書等
    各1 件為證。並聲請訊問證人陳彭金英。
乙、被告方面：
一、聲明：原告之訴及假執行之聲請均駁回。
二、陳述：
  (一)原告乙○○駕駛重型機車行經中壢市○○路與三光路交叉路
    口，疏於注意突然從路肩衝出並左轉，被告反應不及導致與
    原告駕駛之機車在幹線道擦撞，此車禍肇因於原告違反轉彎
    車應讓直行車先行之交通規則，原告應負大部分過失之責並
    負擔過失所造成之損害。
  (二)車禍發生時被告立即將原告送醫，並在醫院陪原告10餘日，
    直到原告康復出院，原告稱被告不聞不問，不是事實。另被
    告投保之保險公司已理賠原告保險金17萬7127元。
  (三)被告稱其在李坤龍地政士事務所工作，並非事實，經向該所
    查證，原告僅藉該所名義投保勞保，實際並未工作及支薪，
    此請原告出示薪資扣繳憑單或向稅捐機關調卷查證可明。
  (四)原告開設檳榔攤雖是事實，惟均僱請小姐賣檳榔，車禍發生
    後，檳榔攤營業如常，根本不影響其收益，原告並無損失。
  (五)對原告之醫療費用無意見；機車損害沒有實際估價，應無2
    萬5000元之價值；看護費用部分，原告出院後就可以自己照
    顧，不需看護。
  (六)原告出院經療養數月後，已康復如昔，決無傷殘之疑慮，經
    被告向天晟醫院查詢，據醫院方面告知，原告請醫師開膝蓋
    韌帶傷殘診斷書是為方便申請勞保傷殘給付，原告卻作為傷
    害舉證，作為損害賠償之用，居心可表。
三、證據：提出投保及理賠明細資料2 紙為證，並聲請向稅捐機
    關調閱原告薪資所得資料、囑託台北榮民總醫院鑑定原告是
    否減少勞動能力，及訊問證人鍾植煌。
丙、本院依職權向財政部臺灣省北區國稅局桃園縣分局函查兩造
    所得及財產歸戶資料，及函詢天晟醫院。
    理  由
甲、程序部分：
    按訴狀送達後，原告不得將原訴變更或追加他訴。但請求之
    基礎事實同一、擴張或減縮應受判決事項之聲明者，不在此
    限。民事訴訟法第255 條第1 項第1 款、第3 款定有明文。
    本件原告起訴原請求醫療費用18萬5930元、受傷期間無法工
    作損失60萬元、看護費25萬元、機車損害2 萬5000元，精神
    慰撫金50萬元，合計156 萬930 元。嗣於本院審理中，就精
    神慰撫金部分擴張為80萬元，並追加請求減少勞動能力之損
    失123 萬8021元。核精神慰撫金部分係屬應受判決事項聲明
    之擴張；而追加請求勞動能力減損部分與起訴部分之基礎事
    實係屬同一，依前開規定，均應予准許。
乙、實體部分：
一、被告於94年7 月5 日12時30分許，駕駛車牌號碼Ｖ9-95 83
    號自用小貨車，沿桃園縣中壢市○○路往新民路方向行駛，
    行經民權路與三光路交岔路口，適原告駕騎車牌號碼AZ7─
    659 號重型機車，沿三光路往民權路方向左轉行駛，二車發
    生撞擊，原告受有左膝前十字韌帶破裂、左踝挫傷併脫臼、
    左股骨閉鎖性骨折、腦震盪及左脛骨幹開放性骨折之傷害及
    原告所有之AZ7-659 號機車毀損之事實，為兩造所不爭執，
    復有桃園縣政府警察局中壢分局道路交通事故現場圖、現場
    照片、天晟醫院診斷證明書等在卷可稽（見本院卷第5-11頁
    暨桃園地方法院檢察署94年度偵字第22099 號卷）；而被告
    因此過失致原告受傷害之行為，並經本院刑事庭以95年度壢
    交簡字第499 號判處有期徒刑3 月確定在案，業經本院依職
    權調閱上開刑事卷宗核閱屬實。
二、原告主張被告因過失傷害原告之身體健康，應負侵權行為損
    害賠償責任，被告則以原告應負大部分之過失責任，並以前
    詞置辯。經查：
  (一)兩造就本件車禍之責任歸屬：
    1.查被告於94年7 月5 日12時30分許，駕駛車牌號碼Ｖ9-95
      83號自用小貨車（下稱被告小貨車），沿桃園縣中壢市○
      ○路往新民路方向內側車道直行行駛，行經民權路與三光
      路交岔路口，被告行向號誌為閃光黃燈；適原告駕騎車牌
      號碼AZ7-659 號重型機車（下稱原告機車），沿三光路往
      民權路左轉行駛，原告行向號誌為閃光紅燈；原告機車左
      轉民權路進入交岔路口與被告小貨車在路口發生碰撞，被
      告小貨車左前保險桿及左前翼子板凹陷毀損，原告機車車
      身毀損等情，為兩造所不爭執，復有桃園縣政府警察局中
      壢分局道路交通事故調查筆錄、現場圖、現場照片等在卷
      可稽（見桃園地方法院檢察署94年度偵字第22099 號卷）
      ，堪信為真實。
    2.按汽車行駛時，駕駛人應注意車前狀況，並隨時採取必要
      之安全措施；汽車行駛至交岔路口，其行進、轉彎，應遵
      守燈光號誌；閃光黃燈表示「警告」，車輛應減速接近，
      注意安全，小心通過；閃光紅燈表示「停車再開」，車輛
      應減速接近，先停止於交岔路口前，讓幹道車優先通行後
      認為安全時，方得續行；道路交通安全規則第94條第3 項
      、第102 條第1 項第1 款、道路交通標誌標線號誌設置規
      則第211 條第1 項分別定有明文。查：
      依卷附道路交通事故現場圖及現場照片觀之，原告所騎
        機車之散落物散落在民權路與三光路交岔路口中央，且
        於三光路往中壢方向車道（即原告反向車道）靠近道路
        邊線延伸與民權路內側車道（即被告行駛車道）線延伸
        之交叉處有機車刮地痕，足見二車碰撞位置係在該刮地
        痕起始點之處；再依卷附被告小貨車及原告機車之毀損
        照片所示，被告小貨車之左前保險桿及防撞桿凹損，原
        告機車之損壞部位則在車身處之情況（見本院卷第40─
        44頁），本件車禍係被告小貨車之左前方撞及原告機車
        之車身。
      本件肇事路段速限50公里，為兩造所不爭執，並有道路
        交通事故調查報告表之記載可稽（見本院卷第34頁）。
        被告駕駛汽車行駛至肇事路口時並未減速，業據被告於
        刑事庭調查時供述在卷（見本院95年度壢交簡字第499
        號卷第16頁訊問筆錄）；又二車在路口中心處發生碰撞
        ，則於原告機車進入路口時，被告應即可發現，依被告
        於刑事庭訊問時稱發現原告機車時距離大約1 公尺左右
        （見同上訊問筆錄第15頁），可見被告未注意車前路口
        狀況。被告駕駛汽車行經閃光黃燈之交岔路口未減速接
        近小心駕駛，復未注意車前狀況採取必要之安全措施，
        被告就本件車禍之發生有過失甚明。
      而原告駕騎機車行駛至三光路與民權路口，行向號誌為
        閃光紅燈，本應遵守號誌停車，讓幹道車優先通行後認
        為安全時，方得續行。原告在路口已見被告車沿民權路
        駛來，未讓被告車先行，仍搶先左轉，顯與有過失。原
        告於警詢雖陳述「大約30公尺前我就看見該自小貨車沿
        民權路往我這裡開過來，我認為距離還很遠就左轉過去
        時就被撞了。」等語（見臺灣桃園地方法院檢察署94年
        度偵字第22099 號卷第8 頁），惟並無證據證明原告於
        交岔路口停車再開及二車之距離為30公尺，又縱原告果
        有停車，且與被告車距離約30公尺，然依本件肇事路段
        速限時速50公里計算，1 秒鐘行駛之距離約13.889公尺
        ，30公尺僅需2.16秒時間，如依規定減速至40公里之速
        度計算，30公尺亦僅需2.7 秒時間（計算詳如附表）。
        惟從原告眼觀、經大腦決定左轉到加油行動之動作，至
        少需0.75秒之反應時間（參本院卷第212 頁人車路月刊
        之反應時間距離）；又原告從三光路停止線進入路口通
        過被告行向之車道到達路口中心處往環北路車道之距離
        至少有8.3 公尺（依現場圖所示原告提前往左前方行駛
        ，距離更長），依原告於警詢陳述其時速約10公里（見
        臺灣桃園地方法院檢察署94年度偵字第22 099號卷第7
        頁）之速度計算，需2.98秒時間，再加計前述反應時間
        0.75秒，合計至少需3.73秒時間始得通過路口中心處（
        計算詳如附表）。再依現場圖所示，原告機車倒地刮地
        痕起始位置位於原告左方反向車道靠近道路邊線延伸與
        被告行駛內側車道線延伸之交叉點處（參本院卷第5、
        33頁現場圖），可見原告進入路口直接向左前方行駛提
        前左轉，亦縮減二車之距離，在二車互相靠近之情況，
        以行進中車輛速度而言，30公尺僅是1 、2 秒間之距離
        ，顯非安全距離。是原告上開警詢陳述，縱屬真實，仍
        不能證明且不足為原告無過失之認定。
    3.綜上，被告就本件車禍事故之發生固應負過失責任，惟原
      告駕騎機車於閃光紅燈之交岔路口，未暫停讓幹道車之車
      輛先行，冒然左轉，亦與有過失。本院審酌車禍之經過，
      被告行向號誌為閃光黃燈、原告行向號誌為閃光紅燈，兩
      造遵守義務之可能及要求，認原告及被告應各負50％之過
      失責任。又被告之過失行為與原告之受傷間，具有相當因
      果關係，被告應負侵權行為損害賠償責任。
  (二)原告請求之賠償金額：
    按「因故意或過失，不法侵害他人之權利者，負損害賠償責
    任。」、「汽車、機車或其他非依軌道行駛之動力車輛，在
    使用中加損害於他人者，駕駛人應賠償因此所生之損害。但
    於防止損害之發生，已盡相當之注意者，不在此限。」；「
    不法侵害他人之身體者，對於被害人因此減少勞動能力，或
    增加生活上之需要時，應負損害賠償責任。」；「不法侵害
    他人之身體者，被害人雖非財產上之損害，亦得請求賠償相
    當之金額。」民法第184 條第1 項、第191 條之2 、第193
    條第1 項、第195 條第1 項前段分別定有明文。被告駕駛汽
    車與原告駕騎機車發生碰撞肇事，致原告受有左膝前十字韌
    帶破裂、左踝挫傷併脫臼、左股骨閉鎖性骨折、腦震盪及左
    脛骨幹開放性骨折之傷害及機車毀損之事實，已如前述，被
    告未能舉證證明對於防止損害之發生，已盡相當之注意，原
    告請求被告賠償因此所生之損害，自屬有據。茲就原告請求
    之各項損害金額審酌如下：
  1.醫療費用：
    原告主張因本件車禍受傷已支出醫療費185,930 元，有醫療
    費用單據在卷可憑（見本院卷第13-24 頁），復為被告所不
    爭執，原告此部分請求，應予准許。
  2.看護費：
    查原告自94年7 月5 日因本件車禍於天晟醫院手術鋼釘固定
    ，於94年7 月16日出院，再於94年8 月2 日住院手術治療，
    94年8 月7 日出院，於94年7 月19日門診至94年10月25日計
    14次門診，因行動不良需人照顧3 個月，有天晟醫院出具之
    診斷證明書在卷可稽（見本院卷第11頁）；又天晟醫院95年
    9 月22日天晟法字第95092202號函復「病患乙○○係於94年
    7 月5 日中午12時40分許因車禍送至本院急診…於同日手術
    固定住院治療，並於同年月16日出院（住院12日）；96年8
    月2 日再住院手術治療，同年月7 日出院（住院6 日）；95
    年3 月21日回院手術拔除鋼釘，同年月24日出院（住院4 日
    ）；住院期間須全日看護…，出院後因不良於行，須專人半
    日看護，協助生活起居，看護費用每半日約1,100 元，期間
    約3 個月（見本院卷第105 頁），綜依上開診斷證明書及函
    文意旨，並參原告95年3 月1 日係回院拔除鋼釘，傷口復原
    期短，該函文所指出院後不良於行須專人半日看護，應係指
    診斷證明書所載第2 次手術後之出院。是原告需要看護輔助
    之期間應為94年7 月5 日至94年8 月7 日期間及94年8 月7
    日出院後之3 個月及95年3 月21日拔除鋼釘之住院期間（4
    日）為合理（合計4 個月又6 日），原告主張僱請友人陳國
    勝夫婦照顧，每月支出25,000元，是原告請求之看護費用於
    105,000 元（25,000元4 月＋25 ,000 6 ／30＝105,00
    0 元）部分，應予准許，逾此範圍之請求應予駁回。
  3.工作損失部分：
    原告主張本件車禍發生前受雇於李坤龍地政士事務所，每月
    收入約18,000元，及開設在中壢市○○路之檳榔攤，月淨利
    約5 、6 萬元，而請求1 年不能工作之損失60萬元，固提出
    李坤龍地政士事務所在職證明書為佐，惟查：
    原告平時從事之工作為「家庭管理」，職業「家管」，業
      據原告於警詢時自陳在卷（見臺灣桃園地方法院檢察署94
      年度偵字第22099 號卷第7 、8 頁），是原告並未從事其
      他工作；且原告於93、94年度並無任何薪資收入，亦有本
      院向財政部臺灣省北區國稅局調取原告93、94年度綜合所
      得稅各類所得資料清單各1 紙在卷可參（見本院卷第84─
      85頁）。按一般常情，原告若果於李坤龍地政士事務所工
      作並領有薪資，李坤龍地政士事務所應有申報薪資，惟原
      告並無薪資收入資料，原告主張車禍發生前受雇於李坤龍
      地政士事務所，每月收入約18,000元云云，難予採取。
    又原告主張在中壢市○○路開設檳榔攤，月淨利約5 、6
      萬元部分，查於原告住家商店前固設有檳榔攤之事實，惟
      該檳榔攤非原告顧攤販售，且於車禍發生後檳榔攤均照常
      營業等情，業據證人鐘植煌於本院證述在卷（見本院卷第
      109-111 頁），並為原告所不否認，是該檳榔攤既均正常
      營業，原告主張有不能工作之損失，委無可採。原告嗣又
      主張其是檳榔攤之老闆娘，負責進出貨、訂單、簽收貨品
      ，原告因受傷無法到場要另外支出此部分人力耗損云云，
      惟查檳榔攤係設於原告之夫開設之茶葉行店面前方之路邊
      ，該茶葉行亦為原告住家，並無所謂無法到場之情形，且
      原告亦未舉證證明有何損失，所辯自無可採。
    綜上，原告請求1 年不能工作之損失60萬元，難認有據，
      不應准許。
  4.機車損害部分：
    按不法毀損他人之物者，被害人得請求賠償其物因毀損所
      減少之價額；而負損害賠償責任者，除法律另有規定或契
      約另有訂定外，應回復他方損害發生前之原狀，且債權人
      得請求支付回復原狀所必要之費用，以代回復原狀，民法
      第196 條及第213 條第1 項、第3 項分別定有明文。又按
      物被毀損時，被害人除得依民法第196 條請求賠償外，並
      不排除民法第213 條至第215 條之適用，惟民法第196 條
      之規定即係第213 條之法律另有規定，請求賠償物被毀損
      所減少之價額，得以修復費用為估定之標準，但以必要者
      為限（如修理材料以新品換舊品，應予折舊），最高法院
      77年5 月17日民事庭總會決議可資參照。
    原告所有之車牌號碼AZ7-659 號重型機車於92年10月出廠
      ，有機車行車執照及保險證附於刑事偵查卷可稽（見同上
      偵卷第22頁），雖不知其出廠之日，惟依此可推定為該月
      15日出廠，則該機車出廠距94年7 月5 日本件車禍發生時
      已達1 年8 月又20日（以1 年9 月計算），其零件已有折
      舊，更新零件之差價應予扣除。而原告機車損害經估價修
      理費共13,950元，有原告提出之估價單1 紙在卷可憑（見
      本院卷第117 頁），原告不能證明上開金額其中零件及工
      資各別之金額，同意以上開金額均列為零件計算折舊（見
      本院卷第153 頁）。則依行政院公布之固定資產耐用年數
      表，機器腳踏車耐用年數為3 年（參財政部87年1 月15日
      台財稅字第870000472 號函附之固定資產耐用年數表），
      以定率遞減法計算每年折舊率為千分之536 ，及依營利事
      業所得稅查核準則第95條第6 款、第8 款分別規定「固定
      資產提列折舊採用定率遞減法者，以1 年為計算單位，其
      使用期間未滿1 年者，按實際使用之月數相當於全年之比
      例計算之，不滿1 月者，以月計」之方法計算，原告機車
      折舊總額為10,079元〈計算式：第1 年折舊：13,950元×
      0.536=7,477 元；第2 年折舊2,602 元（13,950─7,477
      ）×0.536 ×9/12=2,602；合計7,477 ＋2,602 ＝10,079
      元〉，則扣除前開折舊金額後原告得請求之機車損害額為
      3,871 元（13,950－10,079＝3,871） 。
    原告雖主張該機車中古車之市價行情有25,000元以上，並
      提出網路拍賣中古車之資料為佐（見本院卷第118-125 ）
      ，惟查影響中古車價之因素甚多，出廠年月、哩程數、車
      況、平時之維護保養等均有影響，原告所提網路拍賣資料
      不能證明原告所有系爭機車之價值，況依原告提出之估價
      單，回復原狀之費用即修復費用僅須13,950元（見本院卷
      第117 頁），並非不能修復，原告自行報廢，應自行負擔
      報廢部分損失，原告逾上開折舊後修復費用損害額之請求
      為無理由，不應准許。
    5.勞動能力減損之損害：
      原告因上開車禍造成踝關節背屈角度受限嚴重（背屈僅
        五度範圍）及膝關節角度輕微受損，影響步行及蹲下能
        力，原告已於95年8 月3 日至天晟醫院為身心障礙鑑定
        ，鑑定之等級為輕度。原告車禍所受傷害治療後之障害
        狀態應符合勞工保險殘廢給付標準表（勞工保險條例第
        53條附表）下肢機能障害、障害項目第143 項所述「一
        下肢三大關節中，有一大關節遺存顯著運動障害者（顯
        著運動障害係指喪失生理運動範圍2 分之1 以上者）」
        狀態、殘廢等級：11；有天晟醫院96年1 月22日天晟法
        字第96012201號、96年2 月3 日天晟法字第96020301號
        函在卷可稽（見本院卷第156 、167 頁）。又經檢送原
        告病歷函請行政院國軍退除役官兵輔導委員會台北榮民
        總醫院鑑定結果：「(一)乙○○因車禍造成左膝前十字韌
        帶斷，左踝關節開放性骨折及脫臼，左股骨粉碎骨折已
        經動過手術重建，雖於94年7 月接受手術重建，且於95
        年3 月拔除鋼釘，但根據門診病歷紀錄，乙○○已產生
        左膝及左踝關節創傷性關節炎，且合併膝關節及踝關節
        活動受限及輕度跛行，根據病歷判斷完全復原機會不大
        ，一定會留下一些後遺症，需長期復建治療，至於能恢
        復到何種程度，無法由病歷研判。(二)對其勞動能力一定
        會有影響，從事粗重工作困難，因走路會疼痛，無法蹲
        久、久站。」，亦有台北榮民總醫院96年6 月29日北總
        骨字第0960012153 號 函在卷可稽（見本院第188 頁）
        。再原告經勞工保險局審查符合殘廢給付標準表規定之
        L147、L143項殘廢程度，有勞工保險局核定通知書、勞
        工保險殘廢診斷書在卷可稽（見本院卷第129 、131 頁
        ）。原告主張勞動能力已有減損，可堪採信。被告空言
        抗辯原告可完全復原，勞動無減損云云，無足可採。
    　按身體或健康受侵害，而減少勞動能力者，其減少及殘
        存勞動能力之價值，不能以現有之收入為準，蓋現有收
        入每因特殊因素之存在而與實際所餘勞動能力不能相符
        ，現有收入高者，一旦喪失其職位，未必能自他處獲得
        同一待遇，故所謂減少及殘存勞動能力之價值，應以其
        能力在通常情形下可能取得之收入為標準（最高法院61
        年台上字第1987號判例參照）。查原告於警詢雖陳述於
        本件車禍發生前為家管，惟原告為高職畢業（參94年度
        偵字第22099 號卷第7 、9 頁），原本身體健康，應有
        工作能力。原告因本件車禍所受傷害，經治療後之障害
        狀態符合勞工保險殘廢給付標準表（勞工保險條例第53
        條附表）下肢機能障害、障害項目第143 、第147 項之
        障害程度，已如前述，惟勞工保險殘廢給付標準表所載
        殘廢等級係按體力勞動者為標準而制定，原告為家管，
        縱或為檳榔攤之訂貨、進貨之事務勞動，其所需身體勞
        動方面均顯較體力勞動者為少，其減少之勞動能力自應
        參酌給付標準表從輕認定。本院審酌原告勞動事務性質
        ，認參給付標準表給付再減輕5 ％為適當，即參給付標
        準「下肢機能障害」項目第132 項「兩下肢均喪失機能
        者」，最高第2 級給付標準為1000日，而原告符合之第
        143 項第11級給付標準為160 日，第147 項第13級給付
        標準60日（參本院卷第213-214 頁），依此比例再減輕
        5 ％計算原告減少勞動能力為17％【（160 ＋60）÷1,
        000─0.05＝17％，百分位以下四捨五入】。
      原告於54年5 月3 日生，為原告自承在卷，以本件車禍
        發生時之94年7 月5 日起至其年滿60歲止（即114 年5
        月2 日），尚可工作19年9 月又27日，原告主張依修正
        前最低基本工資每月15,840元為基準，計算原告將來每
        月工作收入之標準，尚稱合理。依此計算，以霍夫曼係
        數計算19年9 月又27日（1912月＋9 月＋0.9 月＝
        237.9 月）扣除中間利息，原告所受勞動能力減損之損
        害為445,832 元（計算式：15,8400.17％霍夫曼係
        數165.00000000＝445,832 ，小數點以下捨去）。
     另天晟醫院96年2 月3 日天晟法字第96020301號函雖載
       「依各殘廢等級喪失或減少勞動能力比率表，殘廢等級
       11，約喪失勞動能力程度為38.45 ％。」，惟該函係依
       所謂「喪失勞動能力比率表」為依據，顯非該院醫師本
       於其專業所為之鑑定意見，且勞工保險條例第53條附表
       勞工保險殘廢給付標準表，並未附有所謂「各殘廢等級
       喪失或減少勞動能力比率表」，天晟醫院所援引之比率
       表究指何比率表及如何計算得出比率表，均未說明，尚
       難依天晟醫院該函所載比率而為原告減少勞動能力之認
       定。又原告所提出之比率表（見本院卷第130 頁），係
       何人依何標準製作，能否作為認定原告減少勞動能力程
       度之根據，顯有疑義，原告主張依該比率表認減少勞動
       能力比率為46.14 ％，亦屬無據，併予敘明。
    6.非財產上損害賠償：
      按非財產上之損害賠償，應以實際加害之情形、被害人所
      受精神上痛苦之程度、賠償權利人之身分地位、經濟能力
      ，並斟酌賠償義務人之經濟狀況、可歸責之程度等定之。
      查原告為54年5 月3 日生，教育程度為高職畢業，職業家
      管，有房屋1 棟、土地1 筆；被告為38年2 月27日生，教
      育程度大專畢業，前經營食品業，有房屋2 棟、土地7 筆
      、投資公司1 筆；有刑事偵查卷宗調查筆錄及本院卷附財
      產歸屬資料清單可參（見本院卷第195-202 頁）；又審酌
      原告因本件車禍造成行動上不便，為治療身體傷害多次往
      返醫院就診、期間，併留有後遺症尚須復建治療，及被告
      之過失程度等一切情狀，認原告得請求之金額以40萬元為
      適當，超逾部分，則不予准許。
    7.綜上所述，原告得請求賠償之損害額共計1,140,633 元（
      計算式：醫療費用185,930 ＋看護費105,000 元＋機車損
      害3,871 元＋勞動能力減損445,832 元＋慰藉金400,000
      元＝1,140,633 元）。
  (三)過失比例：
    按損害之發生或擴大，被害人與有過失者，法院得減輕賠償
    金額，或免除之。民法第217 條第1 項定有明文。查本件被
    告駕駛汽車行經閃光黃燈之交岔路口未減速接近，復未注意
    車前狀況採取必要之安全措施，固有過失，惟原告駕騎機車
    於閃光紅燈之交岔路口，未暫停讓幹道車之車輛先行，冒然
    左轉，亦與有過失。本院綜合審酌全部事證認兩造應各負50
    ％之過失責任，已如前述。是依民法第217 條第1 項之規定
    ，被告應賠償原告所受損害額中之570,317 元 (1,140,633
    0.5=570,317，小數點以下四捨五入)。
  (四)強制責任險之扣除：
    按保險人依本法規定所為之保險給付，視為被保險人損害賠
    償金額之一部分；被保險人受賠償請求時，得扣除之，強制
    汽車責任保險法第32條定有明文。是保險人依此法規定給付
    之保險金，視為被保險人損害賠償金額之一部分，被保險人
    受賠償請求時，得扣除之。又同法第31條第2 項亦規定：被
    保險人已為一部之賠償者，保險人僅於本法規定之保險金額
    扣除該賠償金額之餘額範圍內，負給付責任，但請求權人與
    被保險人約定不得扣除者，從其約定。從而保險人所給付受
    益人之保險金，可視為被保險人或加害人所負損害賠償金額
    之一部分，受害人倘已自保險金獲得滿足，自不得又對被保
    險人再事請求（最高法院90年度台上字第825 號裁判意旨參
    照）。查原告已自強制汽車責任保險之保險人領得本件車禍
    之保險金177,127 元，為兩造所不爭執，嗣原告因故又退還
    69,700元，有匯款單影本1 紙在卷可參（見本院卷第216 頁
    ），是原告實際受領之保險金為107,427 元。該部分保險給
    付既視為被告賠償之一部分，依前揭說明，原告之請求之金
    額自應扣除其已領取之保險金，則原告尚得請求之損害額為
    462,890 元（570,317 －107,427 ＝462,890 元）。原告逾
    此之請求，即非正當。
  (五)綜上述，原告依據侵權行為之法律關係，請求被告給付462,
    890 元，及其中239,974 元自起訴狀繕本送達翌日（即95年
    7 月28日）起；其中222,916 元自追加起訴狀繕本送達翌日
    （即95年10月27日）起；均至清償日止，按年息5 ％計算之
    利息為有理由，應予准許。逾此範圍之其餘請求則不予准許
    ，應予駁回。
  (六)假執行之宣告：
    本件原告勝訴部分，因所命給付之金額未逾新臺幣50萬元，
    應由本院職權宣告假執行。至於原告敗訴部分，其假執行之
    聲請失所附麗，應予駁回。
三、本件事證已經明確，雙方其餘主張或陳述，於本件判決結果
    並無影響，不再一一論述。
四、本件原告之訴，為一部有理由，一部無理由，依民事訴訟法
    第79條、第389 條第1 項第5 款，判決如主文。
中　　華　　民　　國　　96　　年　　9　 　月　   7 　 日
                  民事第二庭  法　官　蔡寶樺
以上正本，係照原本作成。
如對本判決上訴，須於判決送達後20日內向本院提出上訴狀
中　　華　　民　　國　　96　　年　　9　 　月　   10　 日
                              書記官  謝至菁
附表：
一、被告民權路直行行駛部分：
  (一)以速限時速50公里計算，1 秒鐘行駛之距離約13.889公尺，
    30公尺約2.16秒：
    計算式：50,000公尺÷60分÷60秒＝13.889公尺，
            30公尺÷13.889公尺＝2.16秒。
  (二)依減速至40公里計算，1 秒鐘行駛距離約11.111公尺，30
    公尺約2.7 秒：
    計算式：40,000公尺÷60分÷60秒＝11.111公尺
            30公尺÷11.111公尺＝2.7秒。
二、原告車行駛部分：
  (一)原告於三光路口眼觀直行民權路車輛、經大腦決定左轉到加
    油之動作，需0.75秒之反應時間（參本院卷第212 頁人車路
    月刊之反應時間距離）。
  (二)依原告於警詢陳述其時速10公里之速度計算，1 秒鐘行駛之
    距離約2.778公尺：
    計算式：10,000公尺÷60分÷60秒＝2.778 公尺，
    原告從三光路停止線進入路口通過被告行向之車道到達路口
    中心處往環北路車道之距離至少有8.3 公尺（詳現場圖），
    以8.3 公尺計算，需2.98秒時間：
    計算式：8.3公尺÷2.778公尺＝2.987秒
    上開(一)之反應時間加計(二)之行駛時間，合計至少須3.73秒時
    間始得通過路口中心處。
